# 请教陈版解释第 4 号非同一控制下逐步合并的理解

提问人：lijinrong 时间：2010-11-21 15:38:11
最近看了作者秦文娇写的几篇解释第 4 号分析文章，都提到“如果是非同一控制下，通过多次交易分步实现的企业合并，合并前采用权益法核算的，应将其账面价值恢复至取得投资时的初始投资成本，相应调整留存收益。增资引起的权益法与成本法的转换追溯调整，新旧会计处理规定相同，不要误认为权益法转为成本法不需要追溯调整了。” 但是解释第 4 号原文是企业通过多次交易分步实现非同一控制下企业合并的，应当区分个别财务报表和合并财务报表进行相关会计处理：在个别财务报表中，应当以购买日之前所持被购买方的股权投资的账面价值与购买日新增投资成本之和，作为该项投资的初始投资成本； 请问，如果原先是权益法核算的情况下，是否首先要追溯调整然后再按追溯调整后的投资成本确认个别会计报表的长期股权投资成本？而不是直接以购买日之前所持被购买方的股权投资的账面价值与购买日新增投资成本之和，作为该项投资的初始投资成本呢？

回答人：chenyiwei
我理解是：在解释 4 号生效后，因持股比例上升而在个别报表层面由成本法转为权益法核算的，应当不再需要执行原先《讲解 2008 》
第三章第二节中的追溯调整规定。 如果有可能，能否请你把你提到的那些解读文章传上来供研究一下，谢谢。

回答人：chenyiwei
回复 8 楼 grace05 的帖子解释 4 号第一条的修改，就是以国际准则下IFRS 3的 2008 年 1 月的修订为依据的。该修订的理论依据就是以“所转移的对价”概念取代了“合并成本”概念，从而在合并报表层面更注重于支付给原股东的对价金额和所取得的被购买方权益份额的计量。但在个别报表层面，非同一控制下控股合并所形成的长期股权投资成本仍然包含直接成本在内，也就是在合并和个别报表两个层面的视角不一样。本版面以前讨论过这个问题。

回答人：chenyiwei
回复 11 楼 lxch119 的帖子感谢提醒，上面我在“沙发”中的回复确实是写错了。应该是：在解释 4 号生效后，因持股比例上升而在个别报表层面由权益法转为成本法核算的，应当不再需要执行原先《讲解 2008 》第三章第二节中的追溯调整规定。